臺灣士林地方法院民事裁定
110年度消債職聲免字第48號
債  務  人  廖若涵即廖素卿
代  理  人  趙興偉律師（法扶律師）
上列當事人聲請免責事件，經本院裁定終止清算程序確定，裁定
如下：
    主  文
債務人廖若涵即廖素卿應予免責。
    理  由
一、按法院為終止或終結清算程序之裁定確定後，除別有規定外
    ，應以裁定免除債務人之債務，消費者債務清理條例（下稱
    消債條例）第132 條定有明文。又法院裁定開始清算程序後
    ，債務人有薪資、執行業務所得或其他固定收入，扣除自己
    及依法應受其扶養者所必要生活費用之數額後仍有餘額，而
    普通債權人之分配總額低於債務人聲請清算前2 年間，可處
    分所得扣除自己及依法應受其扶養者所必要生活費用之數額
    者，法院應為不免責之裁定。但債務人證明經普通債權人全
    體同意者，不在此限，復為消債條例第133 條所明定。另債
    務人有下列各款情形之一者，法院應為不免責之裁定。但債
    務人證明經普通債權人全體同意者，不在此限：一、於7 年
    內曾依破產法或本條例規定受免責。二、故意隱匿、毀損應
    屬清算財團之財產，或為其他不利於債權人之處分，致債權
    人受有損害。三、捏造債務或承認不真實之債務。四、聲請
    清算前2 年內，因消費奢侈商品或服務、賭博或其他投機行
    為，所負債務之總額逾聲請清算時無擔保及無優先權債務之
    半數，而生開始清算之原因。五、於清算聲請前1 年內，已
    有清算之原因，而隱瞞其事實，使他人與之為交易致生損害
    。六、明知已有清算原因之事實，非基於本人之義務，而以
    特別利於債權人中之一人或數人為目的，提供擔保或消滅債
    務。七、隱匿、毀棄、偽造或變造帳簿或其他會計文件之全
    部或一部，致其財產之狀況不真確。八、故意於財產及收入
    狀況說明書為不實之記載，或有其他故意違反本條例所定義
    務之行為，致債權人受有損害，或重大延滯程序；債務人有
    前條各款事由，情節輕微，法院審酌普通債權人全體受償情
    形及其他一切情狀認為適當者得為免責之裁定，消債條例第
    134 條及第135 條亦有明文。
二、經查：
  ㈠本件債務人廖若涵即廖素卿於民國109年1月9日依消債條例第
    151條第1項規定向本院聲請調解，因調解不成立，債務人於
    調解不成立當日即109年3月2日聲請清算，依消債條例第153
    條之1第2項規定，以其調解之聲請視為清算之聲請，經本院
    以109年度消債清字第39號裁定自109年11月17日17時起開始
    清算程序，惟因債務人無清算財團之財產，不足清償相關費
    用及債務，復於110年6月21日裁定本件清算程序終止在案。
    業經調閱本院109年度司消債調字第46號消費者債務清理事
    件卷、109年度消債清字第39號清算事件卷、109年度司執消
    債清字第65號清算事件卷等卷宗，查核無訛。是依首揭規定
    ，本院應依職權裁定是否免除債務人之債務。經本院函詢各
    債權人陳述意見，債權人永豐商業銀行股份有限公司具狀表
    示依職權裁定，其餘債權人均具狀表示不同意債務人免責。
  ㈡債務人並無消債條例第133條不免責事由
  ⒈經查，債務人自109年11月17日17時起開始清算程序，其於10
    9年12月因疫情關係而無工作收入，110年1月至8月間從事保
    全工作，每月薪資分別為2萬5,520元、2萬8,921元、2萬6,0
    76元、2萬5,676元、2萬2,552元、7,306元、1萬3,293元、2
    萬2,916元，而110年9月起因身體不適不得已辭去保全一職
    ，迄110年10月19日訊問程序之際仍無工作，入不敷出時則
    倚靠母親及男朋友接濟，業據債務人陳述在卷（見本院卷第
    172頁至第173頁），並有債務人郵局及金融機構帳戶存摺內
    頁明細、債務人110年8月20日民事陳述意見書狀、110年9月
    30日民事陳報書狀在卷可佐（見本院卷第60頁至第84頁、第
    152頁），故債務人每月平均收入為1萬7,226元（計算式：〔
    0＋25,520＋28,921＋26,076＋25,676＋22,552＋7,306＋13,293＋22
    ,916＋0〕÷10＝17,226），應堪以認定。
  ⒉又債務人居住於新北市淡水區，而110年度新北市每人每月最
    低生活費1萬5,600元之1.2倍即1萬8,720元（計算式：15,60
    0×1.2＝18,720）計算，債務人亦同意以前開標準計算生活費
    （見本院卷第172頁），是以，債務人自裁定開始清算程序
    後，雖有固定收入，扣除自己必要生活費用之數額後已無餘
    額（計算式：17,226－18,720＝-1,494），核與消債條例第13
    3條前段規定應為不免責裁定之要件不符，自不得依該規定
    為不免責之裁定。
  ㈢債務人亦無消債條例第134條不免責事由
    復查無債務人有消債條例第134條各款應為不免責裁定之事
    由，自不得依此規定裁定不免責。
三、綜上所述，債務人經法院終止清算程序之裁定確定後，本院
    依消債條例第136 條規定通知全體無擔保債權人就債務人是
    否應予免責乙節以書面及到場陳述意見，其等雖表示反對債
    務人免責，並主張債務人有消債條例第133條及第134條各款
    不免責事由，但經本院調查結果，並審酌債務人收入及支出
    狀況，與其積欠債務之內容、原因等情，認債務人並無前揭
    條文各款所定之情事，依上說明，自應依首開規定裁定本件
    債務人免責，爰裁定如主文。
中    華    民    國   110    年    12    月     2    日
                  民事第三庭  法  官  劉育琳  
以上正本係照原本作成。
如對本裁定抗告，應於裁定送達後10日內向本院提出抗告狀，並
繳納抗告費新臺幣1,000 元。
中　　華　　民　　國　　110 　年　　12　　月　　2 　　日
                              書記官  邱勃英